臺灣高等法院高雄分院刑事裁定　　　　　　　　　　　九十三年度交抗字第八七號
　　抗告人即
　　移送機關　交通部公路總局高雄區監理所旗山監理站
　　受處分人　甲○○原名崔湛.
右抗告人因受處分人違反交通管理處罰條例案件，不服臺灣高雄地方法院中華民國九
十三年七月十二日所為裁定（九十三年度交聲字第一七四號），提起抗告，本院裁定
如左：
    主  文
原裁定撤銷。
異議駁回。
    理  由
一、抗告意旨略以：
（一）按道路交通管理處罰條例對未領有牌照之汽車行駛於道路定有處罰之規定，並
      規定沒入拼裝車。而交通部八十四年十月十二日交路（８４）字第０四０六五
      九號函已明確指出：道路交通管理處罰條例第十二條第一項第一款對「未領用
      牌照行駛者」之處罰，係針對具有來歷證明之汽車，而未具有來歷證明之汽車
      即屬私自組裝之拼裝車輛等語。受處分人甲○○雖辯稱其所有未領牌照之機車
      係自國外購買之ＢＭＷ原廠重型機車（車身號碼0000000，引擎號碼１
      ０４ＥＡ00000000）後，經拆解並以原車零件整批辦理進口，嗣在台
      灣重新組裝回原車云云，但受處分人並無車輛「出廠證明」與「海關進口貨物
      完（免）稅證明書」（車輛用），故前述車輛並無可資證明其具有合法輸入來
      歷之憑證甚明，參照交通部八十四年十一月八日交路字第０四二六九０號函示
      原則，依道路交通管理處罰條例第十二條第一項第二款及第二項之規定，除科
      處罰鍰及禁止其行駛外，車輛並應予沒入。
（二）按人民財產權應予保障，是以若受處分人擁有或持有本件重型機車，若僅供展
      示或賽車場等特殊場所使用，而未於道路騎乘危害他人財產生命安全，自不應
      予沒入處分，其持有之外並行駛於道路，則應受道路交通管理處罰條例第十二
      條第一項第二款與同條例第二項之規範，依「汽車所有人有左列情形之一者，
      處汽車所有人新臺幣三千六百元以上及一萬零八百元以下罰鍰」及「拼裝車輛
      未經核准領用牌證行駛者，車輛並沒入」之處罰，應屬允當。
（三）原裁定撤銷抗告人所為對受處分人科處罰鍰及沒入車輛之處分，改諭知對受處
      分人科處罰鍰並禁止其行駛之處分，其認事用法顯有違誤，為此提起抗告，請
      求撤銷原裁定，駁回受處分人之異議。
二、受處分人於原審法院聲明異議意旨略以：移送機關以受處分人於民國九十二年十
    一月三十日八時三十五分許，騎駛未領有牌照之重型機車，行經台南市○○○路
    、府前路路為警查獲，認受處分人係駕駛拼裝車且未經核准領用牌照行駛，依道
    路交通管理處罰條例第十二條第一項第二款、第二項之規定，裁處受處分人罰鍰
    新台幣壹萬捌佰元及車輛沒入。惟上開規定係針對「汽車」所為之處罰規定，而
    受處分人當日所駕駛者係「機車」並非「汽車」，自無適用上開規定之餘地。且
    受處分人所有重型機車係於八十三年九月二十日向他人所購買，而上開規定係於
    九十一年七月三日始修正公布，受處分人購入機車在前，自不得以修正在後之規
    定處罰受處分人。又該車係自國外購買ＢＭＷ原廠重型機車（車身號碼0000000
    ，引擎號碼104EA00000000號）後，經拆解並以原車零件整批辦理進口，嗣在台
    灣重新組裝回原車，係組合還原之「組裝車」，並非「拼裝車」，原處分機關認
    係拼裝車而據以裁處受處分人罰鍰及沒入車輛，認事用法實有違誤，為此聲明異
    議，請求撤銷沒入車輛之處分並從輕量處罰鍰云云。
三、經查：
（一）受處分人於九十二年十一月三十日八時三十五分許，駕駛未領有牌照之重型機
      車，行經台南市○○○路、府前路為警查獲，台南市警察局以受處分人有「拼
      裝車未領用牌照，行駛道路」之違規事實，依道路交通管理處罰條例第十二條
      第一項第二款之規定舉發受處分人，並限受處分人應於九十二年十二月十五日
      前至高雄縣旗山監理站到案接受裁罰，惟受處分人未依規定自動繳納罰鍰或到
      案聽候裁決，交通部公路總局旗山監理站乃於九十三年三月二十四日以旗監違
      字第裁八五－Ｓ00000000號違反道路交通管理事件裁決書，以受處分
      人有「拼裝車未經核准領用牌照證行駛」之違規事實，依道路交通管理處罰條
      例第十二條第一項第二款、第二項之規定，裁處受處分人罰鍰新台幣壹萬捌佰
      元及車輛沒入等情，有台南市警察局舉發違反道路交通管理事件通知書、交通
      部公路總局旗山監理站違反道路交通管理事裁決書各一份附卷可稽，受處分人
      對其於前揭時地駕駛未領有牌照之重型機車之事實已於原審法院調查時坦承不
      諱，並經證人即舉發本件之台南市警察局交通隊警員湯銘祥於原審法院證述明
      確，足證受處分人確有未領用牌照證而行駛道路之違規事實，應可認定。
（二）按汽車有左列情形之一者，處汽車所有人新台幣三千六百元以上一萬零八百元
      以下罰鍰，並禁止其行駛：二、拼裝車輛未經核准領用牌證行駛，或已領用牌
      證而變更原登檢格、不依規定用途行駛者。前項第二款之車輛並沒入之。道路
      交通管理處罰條例第十二條第一項第二款、第二項定有明文。又所謂「汽車」
      ，係指在道路上不依軌道或電力架線而以原動機行駛之車輛（包括機器腳踏車
      ），道路交通管理處罰條例第九十二條第一項、道路交通安全規則第一條、第
      二條第一項第一款亦有明文。準此，道路交通管理處罰條例第十二條第一項第
      二款、第二項規定亦適用於「機車」所有人違規之情形，至為明確。受處分人
      抗辯其駕駛重型機車無適用上開處罰規定云云，委無可取。
（三）道路交通管理處罰條例第十二條第一項第二款、第二項規定係處罰「拼裝車輛
      未經核准領用牌證行駛」之違規行為，違規時間係指「行駛」時，此與受處分
      人何時購入系爭機車無涉，此觀上開條文規定自明。受處分人違規行駛系爭機
      車之時間係於九十二年十一月三十日，已在九十一年七月三日上開條文公布施
      行之後，受處分人之違規行為自有上開條文之適用，殆無疑義。受處分人辯稱
      其於八十三年九月二十日購入系爭機車，在上開條文修正公布之前，自無上開
      條文之適用云云，亦無可採。
（四）按車輛新領牌照登記應繳驗車輛來歷憑證，在「道路交通安全規則」第十七條
      已有明文規定，不論國內製造或國外進口之車輛，均應繳驗出廠證明（國內製
      造者，出廠證明已與貨物完（免）稅照合併為「車輛出廠與貨物完（免）稅照
      證」），且國外進口之車輛，並應繳驗車輛類專用之「海關進口與貨物完（免
      ）稅證明書」（異於一般貨物或零組件進口用之進口報單）；如無法提具前述
      等車輛來歷憑證，仍屬拼裝車輛，倘行駛道路應依「道路交通管理處罰條例」
      第十二條第一項第二款之規定罰鍰及依同條文第三項之規定沒入車輛。又道路
      交通管理處罰條例第十二條第一項第一款對「未領用牌照行駛者」之處罰，係
      針對具有來歷證明之汽車，未領用牌照行駛所為之處罰，而未有來歷證明之汽
      車，即屬私自組裝之拼裝車輛，應依同條文第一項第二款及第二項之規定除處
      罰鍰及禁止其行駛外，車輛並予沒入。此有交通部九十年五月二十四日交路九
      十字第０三五五五一號函、八十四年十月十二日交路字第０四０六五九號函各
      一份在卷可憑。受處分人雖辯稱：系爭機車係自國外購買ＢＭＷ原廠重型機車
      後，經拆解並以原車零件整批辦理進口，嗣在台灣重新組裝回原車，係「組裝
      車」，並非「拼裝車」云云，並舉證人劉政雄於原審到庭證述：系爭機車是貿
      易公司於八十三年四月間以零件類進口，我向貿易公司購買後自行組裝再轉賣
      等語，惟受處分人及證人劉政雄均未能提出系爭機車之出廠證明及海關進口貨
      物完（免）稅證明書（車輛用），則系爭機車應屬無合法來源之車輛，參照上
      開交通部之函釋，受處分人所有系爭機車係屬道路交通管理處罰條例第十二條
      第一項第二款、第二項規定之「拼裝車」，應可認定。受處分人辯稱系爭機車
      非拼裝車云云，尚難採信。
（四）綜上所述，受處分人所辯均無可取，其違反道路交通管理處罰條例第十二條第
      一項第二款規定之事證已明，洵堪認定。
四、移送機關係依道路交通管理處罰條例第十二條第一項第二款、第二項規定裁處受
    處分人罰鍰新台幣壹萬捌佰元及車輛沒入，於法並無不合。受處分人聲明異議意
    旨指摘原處分不當，請求撤銷原處分云云，核無理由，應予駁回，原審法院未查
    ，竟撤銷原處分另諭知科處受處分人罰鍰新台幣三千六元並禁止行駛之處分，尚
    有未合。抗告意旨指摘原裁定不當，請求撤銷原裁定並駁回受處分人之異議，為
    有理由，應由本院將原裁定撤銷並諭知駁回受處分人之異議。
依道路交通事件處理辦法第二十六條、刑事訴訟法第四百十三條，裁定如主文。
中    華    民    國      九十三      年      八      月      三十一    日
                              臺灣高等法院高雄分院刑事第六庭
                                  審判長法官  王憲義
                                        法官  張盛喜
                                        法官  范惠瑩
右正本證明與原本無異。
不得再抗告。
                                  法院書記官  呂明燕
中    華    民    國      九十三      年      九      月        一      日
